【裁判字號】    95,交上易,474
【裁判日期】    950630
【裁判案由】    過失重傷害
【裁判全文】
臺灣高等法院臺中分院刑事判決       95年度交上易字第474號
上  訴  人  臺灣彰化地方法院檢察署檢察官
上  訴  人
即  被  告  甲○○
選任辯護人  廖國訓律師
上列上訴人因被告過失重傷害案件，不服臺灣彰化地方法院94年
度交易字第166號中華民國95年2月24日第一審判決（起訴案號：
臺灣彰化地方法院檢察署94年度偵字第7241號），提起上訴，本
院判決如下：
    主  文
原判決撤銷。
甲○○因過失傷害人致重傷，處有期徒刑貳月，如易科罰金以
佰元折算壹日。
    事  實
一、甲○○之住處在彰化縣田中鎮○○里○○路○段二二九號，
    緊鄰大安路，於民國九十四年四月一日下午十五時二十五分
    許，由其上開住處前，騎車牌號碼KMM—847號重型機車，由
    西往東方向起步駛入大安路左轉時，本應注意車輛行車起步
    前應注意前後左右有無障礙或車輛行人，並應讓行進中之車
    輛行人優先通行，而依當時情況並無不能注意之情事，竟疏
    於注意而貿然駛入大安路左轉，適有未考領機車駕駛執照之
    乙○○騎車牌號碼KXF—717號重型機車，沿大安路由北往南
    方向亦疏未注意行經彎道應減速慢行而疾駛過來，甲○○見
    狀即緊急煞車停於南下車道，致乙○○煞避不及而失控滑倒
    ，其機車因之滑落於稻田，乙○○則跌落於該處路面，致乙
    ○○受有右眼外傷性視神經病變，已無光感，永久無法恢復
    ，達一目視能毀敗之重傷害。
二、案經乙○○訴由彰化縣警察局田中分局報請臺灣彰化地方法
    院檢察署檢察官偵查起訴。
    理  由
一、訊據上訴人即被告甲○○（下稱被告）矢口否認有何過失致
    重傷害之犯行，辯稱：伊騎機車駛入大安路車道前，即已注
    意左右來車，因地處彎道，而告訴人乙○○所騎之機車車速
    過快，伊無從注意左側告訴人乙○○之來車，本案之發生係
    因告訴人乙○○騎機車過快所致，與伊無關云云。
二、惟查：依卷附之道路交通事故現場圖及現場照片顯示，被告
    所騎之機車，係從彰化縣田中鎮○○里○○路○段二二九號
    前，由西往東方向起步駛入大安路，於肇事後，左倒在大安
    路南向之車道上，前輪距路邊緣二．四公尺，後輪距路邊緣
    一．八公尺，車頭朝北。而告訴人乙○○所騎之機車，係沿
    大安路由北往南方向行駛，於肇事後，其所停機車後面起自
    大安路南向車道至中心線留有五公尺之煞車痕，於北上車道
    並留有一條刮地痕，而機車衝到路邊稻田。另被告於警訊時
    供稱：伊從住宅大門騎一部重機車，起步左轉，欲行駛大安
    路往田中鎮方向，伊機車進入大安路車道（約半個車道），
    發現告訴人乙○○騎重機車從大安路直行往大崙里方向疾速
    衝過來，伊立刻緊急煞車，告訴人乙○○摔倒在車道中心線
    ，機車衝到路邊稻田等語。而告訴人乙○○於原審以證人身
    分證稱：伊係騎機車由田中往二水方向行駛，伊在轉彎時才
    看到被告之機車，緊急煞車仍跌倒等語，而證人即現場處理
    之員警丙○○於原審審理時證稱：伊在現場圖記載被告之機
    車由住宅前起步駛入大安路左轉等字，係因伊現場看到被告
    機車之方向手把左傾等語；於本院審理時亦證稱：伊當時在
    事故現場不遠處，正在簽巡邏箱，伊聽到告訴人乙○○機車
    騎過來之聲響，好像有拔掉消音器，速度應該亦很快，後來
    就聽到一聲撞擊之聲響，伊看到告訴人乙○○之機車倒地滑
    行，滑到田裡去等語。綜上研判，被告由其住處前騎機車，
    由西往東方向起步駛入大安路左轉時，疏於注意左側有無來
    車並讓其先行，而貿然駛入大安路左轉，於告訴人乙○○所
    騎之重型機車由其左側駛來，被告即緊急煞車停於車道，而
    影響告訴人乙○○所騎之機車無法繼續前行，致行經彎道未
    減速慢行之告訴人乙○○見狀煞避不及而失控滑倒，以致肇
    事。按車輛行車起步前應注意前後左右有無障礙或車輛行人
    ，並應讓行進中之車輛行人優先通行，道路交通安全規則第
    八九條第一項第六款定有明文，被告騎機車自應注意上開規
    定，而大安路固有轉彎，惟被告住宅前（即起步處）離道路
    彎處（即可視得車輛從彎處駛入處），有三一．五公尺之遠
    ，業據原審法院勘驗明確，並製有勘驗現場筆錄及原審囑警
    所繪之現場繪圖在卷可憑，是被告並無不能注意之情事，竟
    疏於注意上開規定，以致肇事，被告之行為自有過失。況本
    件經送往臺灣省車輛行車事故覆議鑑定委員會鑑定結果亦同
    此認定，有該會覆議鑑定意見書附卷可稽，益證被告之行為
    有過失。因被告於當時雖欲穿越分向限制線，惟實際上尚未
    穿越分向限制線即左轉，而在南向車道見告訴人乙○○之機
    車駛來即緊急煞車停於南下車道上，而影響告訴人乙○○之
    機車前行，已如上述，是被告於肇事時尚未有跨越分向限制
    線之行為，從而臺灣省彰化縣區車輛行車事故鑑定委員之鑑
    定意見，認被告未遵守道路交通標線之指示，而違反道路交
    通安全規則第九Ｏ條之規定，自有未洽，其鑑定意見為本院
    所不採，附此敘明。至告訴人乙○○雖疏未注意行經彎道應
    減速慢行，亦有過失（告訴人乙○○於本院具狀表明其無過
    失，亦不足採，併予敘明），惟仍不解被告之過失之責。又
    告訴人乙○○因此次車禍而受有受有右眼外傷性視神經病變
    ，並無光感，雖經做過眼窩減壓手術，術後追蹤仍無光感，
    已永久無法恢復及改善一情，有財團法人彰化基督教醫院診
    斷書一份及該醫院九十四年十二月十三日九十四彰基病歷字
    第０九四一二００三八號函及所附相關病歷資料影本一份附
    卷可稽，顯已達一目視能毀敗之重傷害程度。是被告之過失
    行為與告訴人乙○○所受之重傷害間具有相當因果關係。綜
    上所述，被告上開所辯，顯係卸責之詞，自不足採，其犯行
    洵勘認定。
二、核被告所為，係犯刑法第二百八十四條第一項後段之過失傷
    害致重傷罪。原審認被告罪證明確，予以論罪科刑，固非無
    見，惟被告於當時雖欲穿越分向限制線，惟實際上尚未穿越
    分向限制線即左轉，而在南向車道見告訴人乙○○之機車駛
    來即緊急煞車停於南下車道上，而影響告訴人乙○○之機車
    前行，已如上述，是被告於肇事時尚未有跨越分向限制線之
    行為，原審卻兼採臺灣省彰化縣區車輛行車事故鑑定委員之
    鑑定意見，而認被告未遵守道路交通標線之指示，而違反道
    路交通安全規則第九Ｏ條之規定，自有未洽。查檢察官雖以
    被告過失行為致告訴人乙○○受之上述重傷害，已嚴重影響
    告訴人乙○○之當兵、找工作及婚姻而致告訴人乙○○身心
    遭受極大痛苦，與被告犯後仍否認過失及迄今尚未賠償告訴
    人乙○○為由，上訴指摘原判決量刑過輕，然查：被告雖有
    上述之過失，而告訴人乙○○確係因受有上述重傷害，已嚴
    重影響告訴人乙○○之當兵、找工作及婚姻，而致告訴人乙
    ○○身心遭受極大痛苦，與被告犯後仍否認過失及迄今尚未
    賠償告訴人乙○○損害之情狀，然本案告訴人乙○○並無重
    型機車駕照，不應騎機車上路，且其疏未注意行經彎道應減
    速慢行，亦有過失，是原審審酌上開一切情狀，判處被告有
    期徒刑二月，自無量刑過輕可言，其上訴雖非有理由，及被
    告否認有過失而執前詞上訴指摘原判決不當，亦非有理由，
    已如前述，然原判決既有上開可議之處，即屬無可維持，應
    予撤銷改判。爰審酌被告素行良好、其有上述之過失行為，
    且因其上開過失行為已造成告訴人乙○○嚴重傷害，影響告
    訴人乙○○之當兵、找工作及婚姻，而致告訴人乙○○身心
    遭受極大痛苦、迄今尚未賠償告訴人乙○○之損害，及告訴
    人乙○○並無重型機車駕照，不應騎機車上路，且其疏未注
    意行經彎道應減速慢行，亦有過失等一切情狀，判處如主文
    第二項所示之刑，並諭知易科罰金之折算標準。
據上論結，應依刑事訴訟法第369條第1項前段、第364條、第299
條第1項前段，刑法284條第1項後段、第41條第1項前段、罰金罰
鍰提高標準條例第1條前段、第2條，判決如主文。
本件經檢察官丁○○到庭執行職務。
中    華    民    國    95    年    6    月   30      日
            刑事第八庭  審判長法  官  羅  得  村
                              法  官  劉  榮  服
                              法  官  巫  政  松
上列正本證明與原本無異。
不得上訴。
                              書記官  陳  妙  瑋
中    華    民    國    95    年    7    月    3      日
附錄論罪科刑法條：
刑法第284條第1項
因過失傷害人者，處六月以下有期徒刑、拘役或五百元以下罰金
，致重傷者，處一年以下有期徒刑、拘役或五百元以下罰金。
                                                      Ａ


司法院資訊處製作；財團法人民間司法改革基金會備份。
